臺灣高雄地方法院民事裁定　九十三年度家聲字第一一八號
　　聲　請　人　甲○○
右聲請人聲請終止其與乙○○間收養關係事件，本院裁定如左：
    主      文
聲請駁回。
程序費用由聲請人負擔。
    理      由
一、聲請意旨略以：聲請人甲○○出生於民國四十六年四月十五日（身分證統一編號
    ：Ｚ000000000號），於七十年二月十八日經乙○○收養，嗣收養人乙
    ○○於八十八年六月二日死亡，聲請人於九十年間與訴外人周國良相識，復於九
    十一年十一月十五日與訴外人周國良締訂收養契約，並據以向法院聲請認可，經
    台灣高雄地方法院於九十二年一月六日以九十一年度養聲字第四一一號民事裁定
    認可確定，聲請人於接獲前開認可收養之確定裁定後，在訴外人周國良返回大陸
    地區探親之前，由訴外人周國良委託聲請人代領伊自九十二年七月起至九十三年
    六月止之退修俸及各該年度之年終慰問金，共計領得新台幣（下同）四十二萬七
    千七百八十四元，嗣於訴外人周國良返回大陸地區探親前，聲請人復借款周國良
    十九萬元，俟聲請人持上開認可收養裁定前往戶政事務所辦理收養關係登記時，
    竟遭戶政事務所以聲請人與前養父乙○○間之收養關係尚未終止為由，拒絕辦理
    聲請人與訴外人周國良間之收養登記，九十二年七月間一名自稱係訴外人周國良
    侄子之男子，二次來電要求聲請人匯款住院醫藥費與訴外人周國良，聲請人均依
    言辦理，遲至九十三年一月十八日聲請人經退輔會通知，始得悉訴外人周國良早
    於九十二年五月二日即已死亡，而聲請人前為訴外人周國良代領之俸金、年終慰
    問金亦因資格不符，悉數繳還，現聲請人所有存款約僅三十萬元，若未能繼承訴
    外人周國良之退修俸金等遺產，聲請人當將面臨經濟困境，為此聲請准許終止聲
    請人與乙○○間之收養關係等語。
二、按養父母死亡後，養子女不能維持生活而無謀生能力者，得聲請法院許可，終止
    收養關係，民法第一千零八十條第五項定有明文。考其立法意旨，係以養父母死
    亡後，養子女如不能維持生活而無謀生能力，依現行法之規定，因無從取得養父
    母之同意以終止收養關係，倘不能回本家，對於被收養者甚為不利，故規定得聲
    請法院許可，終止收養關係，以回本家接受扶養，解決其不能維持生活之窘境。
    故雖養父母死亡，但養子女已有謀生能力而能自營生活，或養子女婚後另有民法
    第一千一百十四條所定負扶養義務之人足以供應其生活所需，因無何不能維持生
    活之窘境，自不得聲請許可終止收養關係。
三、經查：聲請人甲○○出生於民國四十六年四月十五日（身分證統一編號：Ｚ00
    0000000號），於七十年二月十八日經乙○○收養，嗣收養人乙○○於八
    十八年六月二日死亡，聲請人復於九十一年十一月十五日與訴外人周國良締訂收
    養契約，並據以向法院聲請認可，經台灣高雄地方法院於九十二年一月六日以九
    十一年度養聲字第四一一號民事裁定認可確定，業據聲請人提出台灣高雄地方法
    院九十一年度養聲字第四一一號民事裁定暨及確定證明書影本各一份（見卷第十
    一至十三頁）為證，本院除依職權調閱本院九十一年度養聲字第四一一號收養子
    女事件全卷卷證外，復依職權調閱聲請人與乙○○間辦理收養登記之相關資料一
    件在卷可稽（見卷第二九至三八頁高雄縣大樹鄉戶政事務所九十三年八月六日樹
    鄉戶字第０九三０００二四０九號函），固信屬實，惟聲請人於養父死亡後，並
    無不能維持生活而無謀生能力之情，已據聲請人自陳其仍有存款三十萬元（見卷
    第八頁），再經本院依職權調閱聲請人之財產歸戶資料，查悉名下除有中華商業
    銀行股份有限公司高雄分公司、中華郵政股份有限公司大寮郵局之存款利息所得
    外，復有房地六筆、汽車一部，計其財產總額為三百零六萬八千五百八十八元，
    亦有稅務電子閘門財產所得調件明細表一件、財政部台灣省南區國稅局財產歸屬
    資料清單一份在卷可按（見卷第四一至四三頁、第六十至六二頁），況聲請人雖
    提出右足部挫傷之診斷證明書一紙，惟觀諸其傷勢乃九十三年八月十六日始肇致
    ，其傷勢並不嚴重，且自聲請人提出之體格檢查表以觀，聲請人除有近視外，其
    身體狀況均屬正常，聲請人並無不能工作之情事存在（見卷第五三至五四頁），
    聲請人主張其不能維持生活而無謀生能力云云，洵非可採。
四、揆諸前開說明，本件聲請人於其養父乙○○去世後，既無不能維持生活之情，亦
    非無謀生能力，其聲請終止與養父乙○○間之收養關係，乃無理由，應予駁回。
    又聲請人聲請終止其與養父乙○○間之收養關係，本院亦曾以九十二年度家聲字
    第二九號終止收養事件裁定駁回確定在案，聲請人若另無新事證，則於本院裁定
    確定後，即不得一再重覆為相同之請求，至於聲請人與訴外人周國良間之債務問
    題，聲請人應另循其他法律途徑求償，始為正途，況縱認聲請人日後果能舉證證
    明其於養父乙○○去世後，有不能維持生活且無謀生能力之情事存在，應予終止
    其與養父乙○○間之收養關係，惟本院九十一年度養聲字第四一一號民事裁定仍
    因違反民法第一千零七十五條規定，而屬自始無效之裁定，聲請人並不因事後終
    止其與養父乙○○間之收養關係，而溯及於九十一年十一月十五日與訴外人周國
    良成立有效之收養關係，亦即聲請人並不因此而得以成為訴外人周國良之繼承人
    ，附此敘明。
五、依非訟事件法第八條第一項前段，裁定如主文。
中　　　華　　　民　　　國　　九十三　　年　　 　九　　 月　　　二十　　日
                              臺灣高雄地方法院家事庭
~B法　　　官　賴文姍
右為正本係照原本作成。
如對本裁定抗告須於裁定送達後十日內向本院提出抗告狀。
中　　　華　　　民　　　國　　九十三　　年　　 　九　　 月　　　二十　　日
~B法院書記官　黃國忠
